臺灣高等法院高雄分院刑事判決　　　　96年度上訴字第1624號
上　訴　人
即　被　告　丙○○
　　　　　　　　　　（現於臺灣高雄第二監獄執行中）
上列上訴人因竊盜等案件，不服臺灣高雄地方法院95年度訴字第
4515號中華民國96年6 月22日第一審判決（起訴案號：臺灣高雄
地方法院檢察署95年度偵字第24579 號），提起上訴，本院判決
如下：
    主  文
原判決關於丙○○部分撤銷。
丙○○共同犯結夥竊盜罪，處有期徒刑壹年捌月；又共同犯結夥
竊盜罪，處有期徒刑壹年捌月，並於刑之執行前，令入勞動場所
強制工作參年，扣案之VO－九七一號砂石車壹台，沒收之。應執
行有期徒刑貳年陸月，並於刑之執行前，令入勞動場所強制工作
參年，扣案之VO－九七一號砂石車壹台，沒收之。
被訴結夥竊盜未遂部分無罪。
    事  實
一、丙○○前因犯結夥3 人竊盜案件，經臺灣南投地方法院以93
    年度投刑簡字第106 號判處有期徒刑7 月、緩刑3 年確定，
    復因竊盜案件，經臺灣屏東地方法院以94年度易字第360 號
    判處有期徒刑6 月確定，又因違反區域計畫法案件，經臺灣
    屏東地方法院以95年度易字第700 號判處應執行有期徒刑8
    月確定（未執行完畢，不構成累犯），現另因涉嫌於民國95
    年10月間，在屏東縣里港鄉里○○○○段河川區域內，竊取
    土石之結夥3 人加重竊盜罪嫌，由臺灣屏東地方法院檢察署
    檢察官以95年度偵字第6185號提起公訴審理中。詎其仍不知
    悛悔，竟(一)於95年7 月3 日，聘僱五名真實姓名年籍不詳之
    成年砂石車司機與鏟土車司機，共同基於意圖為自己不法之
    所有之犯意聯絡，駕駛砂石車及鏟土車，前往高雄縣美濃鎮
    ○○里○○段1208地號之國有土地（位於「世界蘭園」對面
    ，係由行政院國軍退除役官兵輔導委員會所管理）盜採砂石
    ，而盜採得約6 、70台數量之砂石得手。(二)於95年7 月20日
    清晨某時許，丙○○復夥同乙○○及其他十餘名真實姓名年
    籍不詳之成年砂石車司機與鏟土車司機等，共同基於意圖為
    自己不法之所有之犯意聯絡，駕駛砂石車及鏟土車再至上開
    地點盜採砂石，由丙○○在現場外圍以無線電之方式總指揮
    並擔任把風工作，由乙○○駕駛車牌號碼VO－971 號20噸重
    之砂石車負責載運砂石工作。因警方於95年7 月20日清晨5
    時許，接獲民眾報案指稱上開地點再度發生盜採砂石情事，
    遂由高雄縣政府警察局旗山分局分局長楊吉林帶同偵查佐警
    員洪義勇一同前往取締，丙○○發現警方前往查緝，便立刻
    以無線電通報現場內各砂石車與鏟土車等全部儘速離開，所
    有車輛因而沿現場附近產業道路四處逃竄，丙○○等人仍成
    功採得部分砂石（約6 、7 立方公尺）。乙○○於逃逸途中
    為警查獲，並循線查獲丙○○。
二、案經高雄縣政府警察局旗山分局報請臺灣高雄地方法院檢察
    署檢察官偵查起訴。
    理  由
壹、證據能力方面：
    證人即共犯乙○○在警詢中所為關於被告之審判外陳述，業
    經檢察官及被告同意作為證據，本院審酌證人在警詢中所為
    陳述係出於自由意思，並無不當取供情形，且當時證人所受
    之外界壓力或干涉較少而為適當，認得為證據。
貳、實體方面
一、訊據上訴人即被告丙○○固坦承有於95年7 月20日與乙○○
    為結夥三人以上加重竊盜犯行之事實，惟辯稱：於95年7 月
    3 日，伊並非至上述地點盜採砂石，而係在「阿里八八」或
    「四分仔」採砂石等語。經查：
  (一)關於95年7 月3 日盜採砂石部分：
  1.被告於警詢、偵查及原審準備程序時均承認除於95年7 月20
    日盜採砂石既遂外，在此之前尚有一次盜採砂石既遂行為（
    偵字第24579 號卷第37、38頁、48頁、第一審卷第14至15頁
    ）。證人即製作被告丙○○警詢筆錄之警員唐建成於原審審
    理時證述：我係筆錄紀錄人，我確實有照著被告丙○○之陳
    述據實記錄的等語（第一審卷第170 頁），而被告對於證人
    之前開證詞並無竟見，足見其在警詢所為陳述確係出於其自
    由意思。
  2.證人即行政院退輔會屏東農場技師甲○○於原審審理時證述
    ：「（問：高雄縣美濃鎮○○里○○段1208地號是何人所有
    ?） 答：是國有土地，由退輔會屏東農場管理。」「（問：
    你們有無專人管理該高雄縣美濃鎮○○里○○段1208地號?
    ）答：我們是採責任區，並沒有專人管理系爭土地。」「（
    問：95年7 月20日警察查獲有人在系爭土地盜採砂石之事，
    你是否知悉?） 答：知道。」「（問：95年7 月20日警方查
    獲本案之前，你們有無發現有人盜採系爭土地之砂石?） 答
    ：有，在95年7 月3 日發現系爭土地有人盜採之痕跡，我們
    就向吉東派出所報案。」「（問：所謂盜採痕跡是什麼?）
    答：有被挖的痕跡及車輛行經的痕跡。」等語（第一審卷第
    124 頁），證人所述核與卷附吉東派出所報案紀錄相符（第
    一審卷第163-165 頁）。
  3.被告雖稱其於95年7 月3 日係在「阿里八八」或「四分仔」
    採取砂石等語，惟依警詢筆錄所載，被告除承認有在上述土
    地盜採砂石外，並稱有在「阿里八八」或「四分仔」挖取砂
    石，且「阿里八八」或「四分仔」部分係經地主同意等語（
    偵24579 號卷第39頁），足見其於警詢時已明確知悉警察所
    詢問之盜採砂石地點與「阿里八八」或「四分仔」並非同一
    地點。復參酌證人即警察唐建成於原審審理時亦證稱：我親
    自帶同被告丙○○至卷附照片地點去指認，因為被告丙○○
    坦承有在上開地點盜採砂石，照片所示之世界蘭園對面地與
    「阿里八八」、「四分仔」，不是同一塊土地，也沒有相連
    等語（第一審卷第169 頁），此外，復有被告前往盜採砂石
    現場指認之相片可參（偵24579 號卷第42頁），足徵被告並
    無誤認之理。
  4.被告就此部分盜採砂石日期或稱：95年7 月中旬；或被查獲
    前幾天等語，惟本院參酌證人甲○○在原審所述係95年7 月
    3 日發現被盜採等語，及其報案紀錄，認其盜採日期應為95
    年7 月3 日。
  5.此外，並有現場照片、高雄縣美濃地政事務所土地所有權狀
    、高雄縣美濃地政事務所複丈成果圖、高雄縣政府警察局旗
    山分局96年5 月31日高縣旗警偵字第0960005967號函暨所附
    查訪報告及吉東派出所受理報案紀錄表等在卷可稽。
  6.綜上所述，被告此部分犯行可以認定。
  (二)關於95年7 月20日盜採部分除有被告自白外，並經證人即共
    犯乙○○及甲○○等人證述明確，復有現場照片、高雄縣美
    濃地政事務所土地所有權狀、高雄縣美濃地政事務所複丈成
    果圖等可參，及砂石車1 輛扣案可佐，故其此部分犯行，可
    以認定。
  (三)至被告盜採面積部分，本件案發後經地政事務所測量結果，
    雖認高雄縣美濃鎮○○段1208地號凹陷之具體情況經測量結
    果為面積15800 平方公尺、體積47750 立方公尺，此有上述
    地政事務所複丈成果圖在卷可證，惟本院審酌：
  1.證人甲○○在本院審理中證稱：被盜挖的土地以前是漁塭等
    語明確（本院卷第77頁），而漁塭必須將土地開挖始能養殖
    漁類，此為一般人所知，而前開複丈成果圖並未將原先已開
    挖為漁塭部分之面積加以扣除，自難據為被告不利之認定。
  2.被告前於95年10月24日警詢時稱：95年7 月20日為警查獲當
    日，大約只有盜挖得6 、7 立方砂石，另有一次95年7 月中
    旬（按應係7 月3 日）有盜挖得逞，當時約盜挖6 、70台砂
    石等語，後於原審稱：地政事務所所測量的是全部凹陷的面
    積，我挖採的沒有那麼多等語，始終未承認其有盜挖47750
    立方公尺。
  3.又一般而言，15噸之砂石車每次之載重量約六噸（一般之砂
    石可依1 立方公尺1.5 噸概算），20噸車之載重量約10噸，
    有高雄市汽車貨運商業同業公會96年2 月12日函可參（第一
    審卷第76頁），是如以被告所僱用之砂石車均為20噸計算，
    則47750 立方公尺約須7200多車次（47740 ÷6.6） 始能完
    成，而考量被告所僱用之車輛台數，現場挖取時間及載運時
    間等因素，被告顯然不可能於95年7 月3 日之1 日內即盜採
    7200多車次砂石，從而本院認被告所述95年7 月3 日約盜採
    6 、70台砂石，及於95年7 月20日盜採1 台約6 、7 方砂石
    ，應係真實而可採信。
  (四)綜上所述，本件事證已明，被告丙○○結夥3 人以上竊盜犯
    行可以認定，應依法論科。
二、核被告丙○○2 次所為，均係犯刑法第321 條第1 項第4 款
    結夥3 人以上加重竊盜罪。被告丙○○上開2 次竊盜犯行，
    犯意各別，應予分論併罰。被告丙○○就95年7 月3 日之加
    重竊盜行為，與其餘5 名不詳姓名之成年人間，就95年7 月
    20 日 之加重竊盜行為與被告乙○○及其餘不詳姓名之成年
    人間，有犯意聯絡及行為分擔，均為共同正犯。
三、原審以被告罪證明確而為論罪科刑，固非無見，惟(一)認被告
    之前開2次竊盜行為，應成立接續犯，及(二)被告95年7 月10
    日部分應成立竊盜未遂，(三)認被告盜採砂石量為體積47750
    立方公尺，均有未洽，被告上訴意旨否認95年7 月3 日之犯
    罪，雖無理由，惟其主張95年7 月10日部分僅止於預備行為
    ，並不成立竊盜未遂為有理由，且原判決另有不當之處，應
    予撤銷改判。爰審酌被告丙○○前已多次因盜採砂石案件，
    經法院判決確定，本件查獲後竟仍不知悔改，再犯盜採砂石
    罪行，另案偵辦中，素行非佳，有臺灣高等法院被告前案紀
    錄表在卷，其盜採砂石之行為，破壞國土、影響水土保持、
    環境保護甚鉅，間接危及國民生命、財產之安全，應嚴予禁
    止，被告正值青壯年紀，竟不思以正當途逕賺取生活所需，
    為此盜採砂石犯行，實有不該，係夥同十數輛砂石車、鏟土
    車及把風人員，以集團性、計畫性犯罪，及犯罪承認部分犯
    行暨其等犯罪動機、目的等一切情狀，分別量處如主文所示
    之刑，並定其應執行刑。至檢察官雖具體求刑，認應量處被
    告丙○○有期徒刑3 年，然本院審酌上情，認被告以量處如
    主文所示之刑為適當，併此敘明。又按保安處分中之強制工
    作，旨在對嚴重職業性犯罪及欠缺正確工作觀念或無正常工
    作因而犯罪者，強制其從事勞動，學習一技之長及正確之謀
    生觀念，使其日後重返社會，能適應社會生活。刑法第90條
    第1 項規定：有犯罪之習慣或以犯罪為常業或因遊蕩或懶惰
    成習而犯罪者，得於刑之執行完畢或赦免後，令入勞動場所
    ，強制工作。即係本於保安處分應受比例原則之規範，使保
    安處分之宣告，與行為人所為行為之嚴重性、行為人所表現
    之危險性及對於行為人未來行為之期待性相當之意旨而制定
    ，而由法院視行為人之危險性格，決定應否令入勞動處所強
    制工作，以達預防之目的（最高法院94年台上字第6519號）
    。經查，被告丙○○有前開之竊盜前科及判刑紀錄，有臺灣
    高等法院被告前案紀錄表1 份附卷可參，詎其仍不知悔改，
    再次犯下本次竊盜犯行，顯見其犯罪成習，無視於法院對其
    竊盜行為之處罰，監獄之執行難收矯正之功，且無法戒除其
    不勞而獲之陋習，可認其仍有犯罪之習慣及再犯之虞，僅藉
    刑之執行實不足以徹底根絕惡性，爰依竊盜犯贓物犯保安處
    分條例第3 條第1 項之規定，諭知被告丙○○於刑之執行前
    ，令入勞動場所強制工作3 年，以資矯治。至扣案之VO－97
    1 號砂石車1 台，為被告乙○○所有，供本件犯罪所用之物
    ，業經其陳明在卷，按共同正犯沒收共同原則，爰依刑法第
    38條第1 項第2 款規定，分別予以宣告沒收。
四、公訴意旨另以被告於95年7 月間，在上開地點，另有一次竊
    盜砂石未遂行為，而涉犯刑法第321 條第2 項、第1 項第4
    款竊盜未遂罪嫌，係以被告之自白等為據。經查：
  (一)按犯罪事實應依證據認定之，無證據不得認定犯罪事實，刑
    事訴訟法第154 條第2 項定有明文。又認定犯罪事實所憑之
    證據，雖不以直接證據為限，間接證據亦包括在內；然而無
    論係直接或間接證據，其為訴訟上之證明，須於通常一般之
    人均不致有所懷疑，而得確信其為真實之程度者，始得據為
    有罪之認定，倘其證明尚未達到此一程度，而有合理性之懷
    疑存在時，即難為有罪之認定。
  (二)被告丙○○於警詢及偵查中均未供稱本次有著手於竊盜行為
    ，而在原審準備程序時係供稱：伊於95年7 月間的第二次，
    夥同數十名真實姓名年籍不詳之砂石車司機與鏟土車司機，
    前往盜採砂石，但沒有採到，因為當時伊等到了現場，發現
    有警察在現場，所以伊等就沒有挖採砂石了等語（第一審卷
    第31頁）；且於原審審理時亦供稱：「（問：（提示被告丙○○與95年10月24日警詢筆錄）你稱：第二次有警察，所以
    沒有做成等語，那該次你是有去現場，但因為有警察來，所
    以沒有得逞？或是你還沒有去現場，就聽到警察要去查，所
    以根本沒有去？）答：當天我請了30幾個人要去現場附近把
    風，有些把風的人已經就定位了，我也是準備要去現場的途
    中，把風的人有看到警察車，他們就用無線電通知我，我就
    以無線電通知砂石車司機不用到現場。」「（問：你稱有些
    把風人到員已經就定位，你是如何知道他們就定位？以及他
    們就定位之地點？）答：我們的把風人員有些在固定地點把
    風，有的是活動的，他們不是在固定的地點把風，他們是劃
    分特定的範圍，在其中巡邏，活動式的把風人員是比較早去
    巡邏。」等語（第一審卷第177 、178 頁），是依其所述，
    當時伊尚在途中即接獲通知表示有警察在現場，伊因而再通
    知其他人員及車輛不必至現場，則依當時情況，雖已有其他
    人員先行察看，究與著手有別，自難論以加重竊盜未遂。
  (三)綜上所述，被告前開所辯，應屬可採，從而公訴人所持之前
    開論據，均無法採為認定被告犯罪之證據；此外，復查無其
    他積極證據足資證明被告有何加重竊盜未遂之犯行，被告被
    訴加重竊盜未遂罪自屬不能證明。
  (四)原審未詳為推求，遽為論罪科刑之判決，即有未恰，被告執
    此聲明上訴，指摘原判決不當，為有理由，應由本院將原判
    決撤銷改判，並就此部分為被告無罪之判決。
五、同案被告乙○○部分，業經原審判決確定，自不另論列，附
    此敘明。
據上論結，應依刑事訴訟法第369 條第1 項前段、第364 條、第
299 條第1 項前段、第301 第1 項，刑法第28條、第321 條第1
項第4 款、第38條第1 項第2 款、第51條第5 款，竊盜犯贓物犯
保安處分條例第3 條第1 項、第4 條，判決如主文。
本案經檢察官陳建年到庭執行職務。
中　　華　　民　　國　　96　　年　　10　　月　　2 　　日
                  刑事第三庭    審判長法  官　周賢銳
                                      法  官  趙文淵
                                      法  官  黃仁松
以上正本證明與原本無異。
本判決不得上訴。
中　　華　　民　　國　　96　　年　　10　　月　　2 　　日
　　　　　　　　　　　　　　　　　　　書記官  馬蕙梅
附錄本件判決論罪科刑法條：
中華民國刑法第321條
（加重竊盜罪）
犯竊盜罪而有左列情形之一者，處6 月以上、5 年以下有期徒刑
：
一  於夜間侵入住宅或有人居住之建築物、船艦或隱匿其內而犯
    之者。
二  毀越門扇、牆垣或其他安全設備而犯之者。
三  攜帶兇器而犯之者。
四  結夥三人以上而犯之者。
五  乘火災、水災或其他災害之際而犯之者。
六  在車站或埠頭而犯之者。
前項之未遂犯罰之。
